臺灣桃園地方法院民事判決
110年度簡上字第277號
上  訴  人  彭秀娥即宏海輪胎行



被  上訴人  陳師瑋  
上列當事人間請求給付票款事件，上訴人對於中華民國110年8月
24日本院中壢簡易庭110 年壢簡字第693號第一審判決提起上訴
，本院於111年1月25日辯論終結，判決如下：
    主      文
上訴駁回。
第二審訴訟費用由上訴人負擔。
    事實及理由
一、被上訴人主張：上訴人及訴外人即上訴人之配偶馮天昌前陸
    續向伊借款（下稱系爭借款），上訴人並簽發如附表所示之
    支票4 紙（下稱系爭支票），以作清償系爭借款所用，惟伊
    提示系爭支票請求付款，均因存款不足遭退票，屢向上訴人
    催討均未獲置理，爰依票據關係提起本件訴訟，求為命上訴
    人給付新臺幣（下同）645,000 元，及自民國110 年5 月5 
    日起至清償日止，按週年利率6％計算利息之判決（原審就上
    開部分為被上訴人勝訴判決，上訴人不服，提起上訴。未繫
    屬本院部分，不予贅述）。答辯聲明：上訴駁回。
二、上訴人則以：伊原先與馮天昌一起經營宏海輪胎行，自108
    年起伊開始在外工作，僅擔任宏海輪胎行掛名負責人，馮天
    昌則獨自經營宏海輪胎行，並負責宏海輪胎行金錢往來事宜
    ，附表編號2至4支票上發票人欄所蓋的章是宏海輪胎行的大
    小章，都放在辦公室裡面，可以供馮天昌使用作為正常支付
    工具，惟不得用以向他人借貸款項，另外附表編號1支票發
    票人欄所蓋伊個人的印章，與宏海輪胎行的大小章，現在都
    找不到了，本件馮天昌向被上訴人借款並開立系爭支票，未
    經上訴人同意，上訴人不應負擔票據責任；又馮天昌係以系
    爭支票作為向被上訴人借款之擔保還款工具，被上訴人應先
    向馮天昌請求原因債權之清償未果，始得向上訴人請求擔保
    責任等語，資為抗辯。上訴聲明：( 一) 原判決不利於上訴
    人之部分廢棄。( 二) 上開廢棄部分，被上訴人在第一審之
    訴駁回。
三、被上訴人主張其執有系爭支票，經提示請求付款，均因存款
    不足遭退票，業據提出系爭支票及退票理由單為憑（見原審
    卷第6至7頁），且為上訴人所不爭執，堪信為真實。
四、按當事人主張有利於己之事實者，就其事實有舉證之責任，
    民事訴訟法第277 條前段定有明文。按票據乃文義證券及無
    因證券，票據上之權利義務悉依票上所載文義定之，與其基
    礎之原因關係各自獨立，票據上權利之行使不以其原因關係
    存在為前提。執票人行使票據上權利，就其基礎之原因關係
    確係有效存在不負舉證責任。倘票據債務人以自己與執票人
    間所存抗辯事由對抗執票人，依票據法第13條規定觀之，固
    非法所不許，惟應先由票據債務人就該抗辯事由負主張及舉
    證之責。必待票據基礎之原因關係確立後，法院就此項原因
    關係進行實體審理時，當事人就該原因關係之成立及消滅等
    事項有所爭執，方適用各該法律關係之舉證責任分配原則（
    最高法院110年度台上字第1110號判決參照）。上訴人抗辯
    未向被上訴人借款，亦未授權馮天昌簽發系爭支票等語，依
    上開說明，自應由上訴人就上開各節負舉證責任。上訴人固
    提出110年5月2日及同年6月30日受（處）理案件證明單2紙
    （見本院卷第55、57頁），前者報案內容為馮天昌於110年4
    月27日離家後不知去向，後者報案內容為上訴人於110年5月
    4日10時許於宏海輪胎行內發現渠所有支票5本及印章2個遺
    失，然該報案內容實為上訴人之陳述，不得作為上訴人抗辯
    之佐證，是本件除上訴人前開辯詞及其所為報案紀錄外，上
    訴人並未提出任何證據以實其說，則其前開抗辯未能舉證證
    明，其既簽發系爭支票4 紙予被上訴人，且經被上訴人於提
    示後均因存款不足遭退票，自應就系爭支票負發票人之票據
    責任。
五、按保證人於債權人未就主債務人之財產強制執行而無效果前
    ，對於債權人得拒絕清償，民法第745條固有明文。縱依上
    訴人所述，系爭支票係為擔保馮天昌所欠被上訴人之債務，
    惟本件並無證據證明上訴人與被上訴人間有何保證契約存在
    ，上訴人主張先訴抗辯權，已乏依據，是上訴人主張被上訴
    人應先向馮天昌請求原因債權之清償未果，始得向上訴人請
    求擔保責任云云，即無可採。
六、末按發票人應照支票文義擔保支票之支付；執票人向支票債
    務人行使追索權時，得請求自為付款提示日起之利息，如無
    約定利率者，依年利六釐計算，票據法第126條、第133條分
    別定有明文。系爭支票為上訴人簽發交予被上訴人之事實，
    既經認定如前，上訴人就其所為原因關係之抗辯，復因未盡
    舉證責任而不可採，則被上訴人請求上訴人給付系爭支票之
    票款及其利息，揆諸上揭法律規定，洵屬有據。
七、綜上所述，被上訴人依票據法律關係，請求上訴人給付系爭
    支票票款645,000元，及自退票日即110年5月5日起至清償日
    止，按週年利率6％計算之利息，為有理由，原審為上訴人敗
    訴之判決，並無違誤，上訴意旨指摘原判決不當，求予廢棄
    改判，為無理由，應予駁回。
八、本件事證已臻明確，兩造其餘陳述及所提證據，經審酌後認
    與判決結果不生影響，爰不予逐一論列，附此敘明。
九、據上論結，本件上訴為無理由，依民事訴訟法第436 條之1
    第3 項、第449 條第1 項、第78條，判決如主文。
中　　華　　民　　國　　111 　年　　2 　　月　　24　　日
    　      民事第二庭  審判長  法  官  袁雪華
                                法  官  林其玄
                                法  官  呂如琦　　
正本係照原本作成。
本件判決不得上訴。
中　　華　　民　　國　　111 　年　　2 　　月　　24　　日
　　　　　　　　　　　　　　　　書記官  王志成
　　　　　　　　　　　　　　　　
附表：
編號 發票人 票面金額 發票日 票據號碼 提示日/ 退票日（利息起算日）  1 彭秀娥 45,000元 109 年11月19日 UC0000000 110 年5 月5 日  2 彭秀娥即宏海輪胎行 100,000元 110 年1 月18日 BN0000000 110 年5 月5 日  3 彭秀娥即宏海輪胎行 400,000 元 110 年1 月3 日 BN0000000 110 年5 月5 日  4 彭秀娥即宏海輪胎行 100,000元 110 年4 月21日 BUA0000000 110 年5 月5 日